臺灣高等法院刑事裁定
111年度毒抗字第865號
抗  告  人  
即  被  告  許志銘


                    (現於法務部○○○○○○○○附設勒戒所執行中)
上列抗告人即被告因違反毒品危害防制條例案件，不服臺灣桃園
地方法院111年度毒聲字第49號，中華民國111年4月21日裁定（
聲請案號：臺灣桃園地方檢察署110年度聲觀字第2058號、109年
度毒偵字第2869號、第3522號、110年度毒偵字第1293號），提
起抗告，本院裁定如下：
    主  文
抗告駁回。                                              
    理  由
一、原裁定意旨略以：
　㈠抗告人即被告甲○○（下稱抗告人）①於民國109年2月22日中午
    12時許，在桃園市○○區○○○街00號5樓住處，將毒品放入玻璃
    球燒烤吸食煙霧方式，施用第二級毒品甲基安非他命1次；②
    於109年4月24日下午某時許，在上址住處，將毒品放入玻璃
    球燒烤吸食煙霧方式，施用第二級毒品甲基安非他命1次；③
    於108年5月23日晚間7時15分許為警採尿起回溯120小時內某
    時，在不詳地點，以不詳方式，施用第二級毒品甲基安非他
    命1次之事實，分別於警詢或檢察事務官詢問時坦承不諱，
    有台灣檢驗科技股份有限公司濫用藥物檢驗報告3份、列管
    毒品人口尿液檢體採集送驗紀錄表2份、應受尿液採驗人尿
    液檢體採集送驗紀錄表1份在卷可稽，足認抗告人上開任意
    性自白與事實相符，是抗告人施用第二級毒品之犯行，堪以
    認定。至抗告人雖矢口否認④於109年2月23日晚間6時20分許
    為警採尿起回溯26小時內某時在不詳地點、⑤108年5月23日
    晚間7時15分許為警採尿起回溯26小時內某時在不詳地點之
    施用第一級毒品犯行，然查，抗告人為警查獲後所分別採集
    之尿液，經送台灣檢驗科技股份有限公司以EIA酵素免疫分
    析法初步檢驗，再以GC/MS氣相層析/質譜儀法、LC/MS/MS液
    相層析串聯質譜儀確認檢驗結果，就海洛因代謝物嗎啡、可
    待因確呈陽性反應，有前揭台灣檢驗科技股份有限公司濫用
    藥物檢驗報告、列管毒品人口尿液檢體採集送驗紀錄表、應
    受尿液採驗人尿液檢體採集送驗紀錄表附卷可佐。則抗告人
    為警查獲後所採集之尿液既檢出嗎啡陽性反應，且均顯著高
    出閾值標準300ng/ml以上，足認抗告人於109年2月23日晚間
    6時20分許為警採尿起回溯26小時內某時、108年5月23日晚
    間7時15分許為警採尿起回溯26小時內某時，分別確有施用
    第一級毒品海洛因之事實。
　㈡抗告人前因施用毒品案件，經原審法院以94年度毒聲字第100
    4號裁定裁定送觀察、勒戒後，認有繼續施用毒品之傾向，
    再經原審法院以94年度毒聲字第2186號裁定令入戒治處所施
    以強制戒治，於95年8月9日停止戒治釋放出所，並由臺灣桃
    園地方檢察署檢察官以95年度戒毒偵字第292號為不起訴處
    分確定，其後未曾再受觀察、勒戒或強制戒治之執行，有本
    院被告前案紀錄表在卷可按，則抗告人再犯本件施用第一級
    、第二級毒品犯行，顯與其最近1次因施用毒品而經強制戒
    治執行完畢之日，相距已逾3年，揆諸前揭說明，聲請人聲
    請裁定令抗告人入勒戒處所觀察、勒戒，核屬有據。爰依毒
    品危害防制條例第20條第3項、第1項，觀察勒戒處分執行條
    例第3條第1項，裁定抗告人應送勒戒處所觀察、勒戒等語。
二、抗告意旨略以：抗告人因另犯竊盜案於111年5月11日入監服
    刑，於111年9月10日期滿，懇請讓抗告人刑滿出監後自動向
    醫療機構以美沙冬替代療法，代替觀察、勒戒並戒除毒癮等
    語。
三、查抗告人行為後，毒品危害防制條例第20條、第23條業經修
    正，並增訂第35-1條條文，經總統於109年1月15日公布、同
    年7月15日施行。毒品危害防制條例第20條第3項、第23條第
    2項分別修正為「依前項規定為觀察、勒戒或強制戒治執行
    完畢釋放後，『3年後』再犯第10條之罪者，適用前2項之規定
    」、「觀察、勒戒或強制戒治執行完畢釋放後，『3年內』再
    犯第10條之罪者，檢察官或少年法院（地方法院少年法庭）
    應依法追訴或裁定交付審理」。另增訂同條例第35條之1第1
    款、第2款規定「偵查中之案件，由檢察官依修正後規定處
    理」、「審判中之案件，由法院或少年法院（地方法院少年
    法庭）依修正後規定處理；依修正後規定應為不起訴處分或
    不付審理之裁定者，法院或少年法院（地方法院少年法庭）
    應為免刑之判決或不付審理之裁定」，亦即就上開修正之條
    文施行前犯毒品危害防制條例第10條之罪之案件，於修正施
    行後，應依上揭修正後規定處理。又109年1月15日修正公布
    、同年7月15日施行之毒品危害防制條例第20條第3 項規定
    ，犯第10條之罪於觀察、勒戒或強制戒治執行完畢釋放後，
    3年後再犯第10條之罪者，適用本條前2項之規定。上開所謂
    「3年後再犯」，只要本次再犯（不論修正施行前、後）距
    最近1次觀察、勒戒或強制戒治執行完畢釋放，已逾3 年者
    ，即該當之，不因其間有無犯第10條之罪經起訴、判刑或執
    行而受影響（最高法院109年度台上大字第3826號裁定意旨
    參照）。又毒品危害防制條例所規定之觀察、勒戒處分，其
    立法意旨在幫助施用毒品者戒除毒癮，該處分之性質非為懲
    戒行為人，而係為消滅行為人再次施用毒品之危險性，目的
    在戒除行為人施用毒品之身癮及心癮，兼具教化與治療之目
    的，可謂刑罰之補充制度，從而毒品危害防制條例本身所規
    定之觀察、勒戒及強制戒治等保安處分，雖兼具自由刑之性
    質，卻有刑罰不可替代之教化治療作用，且觀察、勒戒既屬
    用以矯治、預防行為人反社會性格，而具社會保安功能之保
    安處分，當無因行為人主觀之個人或家庭因素而免予執行之
    理。
四、經查：
　㈠抗告人於上開①②③⑤所示時、地施用第一級毒品海洛因1次及第
    二級毒品甲基安非他命3次之事實，業據抗告人於檢察事務
    官詢問（①②部分）及同一案件原審法院審理時（③⑤部分）均
    坦白不諱（見毒偵字第2869號卷第73至75頁、原審法院108
    年度審易字第2563號卷第135、148頁），而抗告人分別於10
    9年2月23日晚間6時20分許（①部分）、109年4月25日下午3
    時55分許（②部分）、108年5月23日晚間7時15分許（③⑤部分
    ）經警採尿送驗，檢驗結果分呈安非他命、甲基安非他命、
    嗎啡、可待因陽性反應一節，亦有勘察採證同意書2份、列
    管毒品人口尿液檢體採集送驗紀錄表2份、應受尿液採驗人
    尿液檢體採集送驗紀錄表1份、台灣檢驗科技股份有限公司
    濫用藥物檢驗報告3份在卷可稽（見毒偵字第2869號卷第29
    至31頁；毒偵字第3522號卷第21至25頁；毒偵字第3680號卷
    第13至14頁），堪認抗告人上開任意性自白核與事實相符，
    可以採信，是抗告人上揭施用第一級、第二級毒品之犯行，
    堪以認定。
　㈡至抗告人雖矢口否認上開④所示之施用第一級毒品犯行，並辯
    稱我去桃園醫院喝美沙冬的藥云云。惟查，抗告人為警查獲
    後於109年2月23日晚間6時20分許所採集尿液，經送台灣檢
    驗科技股份有限公司以酵素免疫分析法（EIA）初步檢驗，
    再以氣相層析質譜儀法（GC/MS）、液相層析串聯質譜儀法
    （LC/MS/MS）確認檢驗後，結果就海洛因代謝物嗎啡、可待
    因確呈陽性反應，有上開台灣檢驗科技股份有限公司濫用藥
    物檢驗報告、列管毒品人口尿液檢體採集送驗紀錄表等在卷
    可稽。而以氣相層析質譜分析之儀器為交叉確認者，檢驗結
    果不致產生偽陽性反應，且此檢驗方法業經衛生福利部認可
    乙節，復為本院辦理毒品案件職務上周知之事，是本件台灣
    檢驗科技股份有限公司出具之濫用藥物檢驗報告，既係以氣
    相層析質譜分析之儀器為交叉確認，當具有公信力，核足為
    對抗告人不利之認定。再者，毒品施用後於尿液、血液中可
    檢出之最大時限，與施用劑量、施用頻率、施用方式、施用
    者飲水量之多寡、個人體質、代謝情況、檢體收集時間點及
    所用檢測方法之靈敏度等因素有關，因個案而異，惟國外曾
    有文獻報導注射6毫克之海洛因鹽酸鹽，其代謝物嗎啡之平
    均可檢出時限約為26小時，此為本院歷來審理毒品案件職務
    上所知悉。抗告人之尿液檢體經以GC/MS氣相層析質譜儀法
    檢驗，就海洛因代謝物嗎啡、可待因既呈現陽性反應，是抗
    告人於109年2月23日晚間6時20分許為警採尿起回溯26小時
    內某時，在不詳地點，以不詳方式為施用第一級毒品海洛因
    犯行，亦可認定。抗告人雖以前詞置辯，然戒治海洛毒癮之
    替代療法藥物以「美沙冬鹽酸鹽（Methadone HCL）」及「
    丁基原啡因鹽酸鹽（Buprenorphine HCL）」為主，該二製
    劑均未含嗎啡或可代謝成嗎啡之海洛因、可待因成分，服用
    後於尿液中不致於檢出嗎啡、可待因成分等情，有改制前行
    政院衛生署管制藥品管理局96年10月22日管檢字第09600107
    29號函1紙附卷可憑（見原審卷第37頁），是被告上開所辯
    ，自無可採。
　㈢又本件抗告人前因施用毒品案件，經原審法院以94年度毒聲
    字第1004號裁定送觀察、勒戒後，認有繼續施用毒品之傾向
    ，再經原審法院以94年度毒聲字第2186號裁定令入戒治處所
    施以強制戒治，於95年8月9日停止戒治釋放出所，並由臺灣
    桃園地方檢察署檢察官以95年度戒毒偵字第292號為不起訴
    處分確定，其後未曾再受觀察、勒戒或強制戒治之執行，有
    本院被告前案紀錄表在卷可按，則檢察官考量抗告人因另案
    竊盜案件經法院判處罪刑確定，若入監服刑亦無法完成戒癮
    治療之期程，故認不宜對抗告人為附命完成戒癮治療之緩起
    訴處分，而依法聲請法院裁定將抗告人送觀察、勒戒，難認
    檢察官裁量權之行使有何違法或明顯不當之處。再按毒品危
    害防制條例規定觀察、勒戒規定，係一種針對受處分人將來
    之危險所為預防、矯正措施之保安處分，目的係為斷絕施用
    毒品者之身癮及心癮，除檢察官審酌個案情形，為附條件之
    緩起訴處分（同條例第24條第1項），或於犯罪未發覺前，
    自動向行政院衛生署指定之醫療機構請求治療，醫療機構免
    將請求治療者送法院或檢察機關（同條例第21條第1項），
    凡經檢察官聲請，法院僅得依法裁定令入勒戒處所觀察、勒
    戒，以查其是否仍有施用毒品傾向，並據以斷定幫助受處分
    人澈底戒毒之方法，法院尚無自由斟酌以其他方式替代之權
    。職此，原審詳查後，認抗告人確有施用第一級、第二級毒
    品之行為，裁定應送勒戒處所觀察、勒戒，於法尚無不合。
五、綜上所述，檢察官審酌本件各情後，向原審聲請對抗告人為
    觀察、勒戒，尚難認其裁量有何違法或明顯失當之處。而原
    審依檢察官之聲請，裁定抗告人應送勒戒處所觀察、勒戒，
    經核其認事用法，並無違誤。抗告人猶執前詞提起本件抗告
    ，為無理由，應予駁回。
據上論斷，應依刑事訴訟法第412條，裁定如主文。
中　　華　　民　　國　　111 　年　　9 　　月　　30　　日
                  刑事第二十二庭審判長法　官  蔡廣昇
                                      法　官  許文章
                                      法　官  葉韋廷
以上正本證明與原本無異。
不得再抗告。
                                      書記官  李逸翔
中　　華　　民　　國　　111 　年　　10　　月　　4 　　日